臺灣高等法院刑事裁定
                                    110年度聲再字第515號
聲  請  人
即受處分人  魏嘉妤


                    (現於法務部○○○○○○○○○○附設勒戒處所執行中)
代  理  人  謝殷倩律師
上列聲請人即受處分人因違反毒品危害防制條例案件，對於本院
110年度毒抗字第1193號、中華民國110年8月24日確定裁定聲請
重新審理，本院裁定如下：
    主  文
重新審理及停止執行之聲請均駁回。
    理  由
一、聲請意旨略以：
　㈠聲請人即受處分人魏嘉妤於本件108年11月25日施用毒品後已
    深知悔悟，自該次遭查獲後，至今完全斷絕毒品惡習，並於
    110年9月10日前往新生醫院進行安非他命藥物檢查，結果呈
    陰性反應，有勞工一般體格及健康檢查紀錄表可稽【聲證1
    】，可證明聲請人已無繼續施用毒品之傾向。且聲請人努力
    回歸正常生活，除從事外送員工作外，自110年9月18日起亦
    在餐廳工作，有相關工作證明【聲證2、3】可憑，其工作內
    容須維持穩定之精神狀態，始能安全駕駛，可佐證聲請人長
    期以來身心狀態尚屬健全良好，而無繼續施用毒品之傾向，
    已完全排除毒品心癮，而有毒品危害防制條例第20條之1第1
    項第5款所定應不施以觀察、勒戒之情形。
　㈡修法後關於毒品施用者之處遇，亦著重於經由機構外之社會
    參與及接觸，重新塑造生活紀律，改變病態行為，以達治療
    「病患性犯人」之效果。相較於勒戒處所、戒治處所內之觀
    察、勒戒或強制戒治而言，不失為監禁治療，可衡酌毒品施
    用者實際情況，給予適當處置。本件聲請人施用毒品行為，
    為108年11月25日之偶發行為，聲請人未再有持續、反覆施
    用毒品，綜合評估之下，倘以其他替代處分，仍可達相同目
    的，令入觀察勒戒處所，已無必要性，尚有他法足以防止聲
    請人再次施用毒品，較符比例原則，檢察官未評估是否仍有
    緩起訴之機會，本件被告前於108年11月25日施用毒品，相
    隔近2年始裁定觀察勒戒，不應由聲請人承擔此不利益。爰
    依毒品危害防制條例第20條之1第1項第5款規定聲請重新審
    理，並聲請裁定停止執行聲請人之觀察勒戒處分等語。
二、按「觀察、勒戒及強制戒治之裁定確定後，有下列情形之一
    ，認為應不施以觀察、勒戒或強制戒治者，受觀察、勒戒或
    強制戒治處分之人，或其法定代理人、配偶，或檢察官得以
    書狀敘述理由，聲請原裁定確定法院重新審理：一、適用法
    規顯有錯誤，並足以影響裁定之結果者。二、原裁定所憑之
    證物已證明為偽造或變造者。三、原裁定所憑之證言、鑑定
    或通譯已證明其為虛偽者。四、參與原裁定之法官，或參與
    聲請之檢察官，因該案件犯職務上之罪，已經證明者。五、
    因發現確實之新證據足認受觀察、勒戒或強制戒治處分之人
    ，應不施以觀察、勒戒或強制戒治者。六、受觀察、勒戒或
    強制戒治處分之人，已證明其係被誣告者」、「法院認為無
    重新審理之理由，或程序不合法者，應以裁定駁回之」，毒
    品條例第20條之1第1項、第4項前項定有明文。又毒品條例
    第20條之1重新審理之規定，乃刑事訴訟法再審程序之特別
    規定，有關聲請重新審理之程序，應優先適用毒品條例規定
    ，若毒品條例未有特別規定，則應回歸適用刑事訴訟法再審
    之相關規定。修正後刑事訴訟法第420條第1項第6款規定「
    因發現新事實或新證據，單獨或與先前之證據綜合判斷，足
    認受有罪判決之人應受無罪、免訴、免刑或輕於原判決所認
    罪名之判決者」，同條第3項規定「第1項第6款之新事實或
    新證據，指判決確定前已存在或成立而未及調查斟酌，及判
    決確定後始存在或成立之事實、證據」，亦即承認「罪證有
    疑、利歸被告」原則，並非祇存在法院一般審判之中，於有
    罪判決確定後之聲請再審，仍有適用，不再刻意要求受判決
    人與事證間關係之新穎性，而著重於事證和法院間之關係，
    祇要事證具有明確性，不管其出現係在判決確定之前或之後
    ，亦無論係單獨或結合先前已經存在卷內之各項證據資料，
    予以綜合判斷，若因此能產生合理之懷疑，而有足以推翻原
    確定判決所認事實之蓋然性，即已該當。申言之，各項新、
    舊證據綜合判斷結果，不以獲致原確定判決所認定之犯罪事
    實，應是不存在或較輕微之確實心證為必要，僅以基於合理
    、正當之理由，懷疑原已確認之犯罪事實並不實在，可能影
    響判決之結果或本旨為已足。縱然如此，不必至鐵定翻案、
    毫無疑問之程度，但反面言之，倘無法產生合理懷疑，不足
    以動搖原確定判決所認定之事實者，仍非法之所許。而毒品
    條例第20條之1第1項第5款聲請重新審理規定，雖未配合刑
    事訴訟法再審規定予以修正，且其中「發現確實之新證據」
    之法文與上揭新事證之規範文字略有不同，但涵義其實無異
    ，亦應為相同解釋。準此，倘依聲請人之主張及提出之證據
    ，綜合卷內事證判斷結果，無法產生合理懷疑，而不足以動
    搖原確定裁定所認定之事實者，即無准予重新審理之餘地。
三、經查：
　㈠聲請人因於108年11月25日施用第二級毒品甲基安非他命，經
    臺灣新北地方法院以110年度毒聲字第1593號裁定送觀察、
    勒戒，聲請人不服提起抗告，經本院於110年8月24日以110
    年度毒抗字第1193號裁定駁回抗告確定。原確定裁定已敘明
    認定第一審准許檢察官聲請觀察、勒戒，並無違誤之理由，
    且說明毒品危害防制條例規定觀察、勒戒，旨在透過一定期
    間之監禁式治療，幫助施用毒品者遠離毒品，以達戒除毒癮
    ，手段與目的相當，雖聲請人主張已自律免於毒品誘惑，不
    應再行觀察勒戒云云，惟僅係其個人單方主張。本件聲請人
    提出勞工一般體格及健康檢查紀錄表【聲證1】，其安非他
    命檢測縱呈陰性反應，無從證明原裁定觀察、勒戒之認定依
    據有誤，且參諸世界各國之醫療經驗及醫學界之共識，咸認
    施用毒品成癮者，其心癮甚難戒除，上開單一檢測紀錄，亦
    不足以認定聲請人確已斷絕毒癮。至於聲請人另提出之員工
    在職證明書、勞工保險加保申報表、工作照片及訂單紀錄等
    【聲證2、3】，更與其是否仍有施用毒品無涉，聲請人憑以
    主張已無繼續施用毒品之傾向，應不施以觀察、勒戒云云，
    難認有據。
　㈡原確定裁定並已說明：1、聲請人施用毒品後，距第一審裁定
    相隔1年8月，係因本件原經檢察官於109年4月8日以108年度
    毒偵字第6786號起訴後，經第一審法院於109年7月17日以10
    9年度審易字第1113號判處有期徒刑3月（協商判決），嗣檢
    察官以毒品危害防制條例於109年7月15日修正施行，提起上
    訴，經本院於110年2月17日以109年度上易字第1906號判決
    撤銷原判決，改諭知公訴不受理，足見檢察官對於本件聲請
    觀察、勒戒程序之進行並無延宕；2、毒品危害防制條例第2
    4條第1項規定固採「觀察、勒戒」與「緩起訴之戒癮治療」
    併行之雙軌模式，但並無「緩起訴之戒癮治療」應優先於「
    觀察、勒戒」之強制規定，緩起訴之戒癮治療應屬法律賦予
    檢察官偵查裁量結果之作為，不得認為係施用毒品者所享有
    之權利，檢察官如採行向法院聲請「觀察、勒戒」之處遇程
    序，除非有違法或顯然不當之情形，否則法院即應受拘束，
    尚無擅以其他方式替代之權，或得以其他原因免予執行之餘
    地等旨。且查，聲請人前因施用施用第二級毒品，經臺灣新
    竹地方檢察署檢察官以106年度毒偵字第1016號為附命完成
    戒癮治療之緩起訴處分，惟於緩起訴期間，多次均未依通知
    進行追蹤輔導及不定期尿液採驗，違反應遵守事項，經檢察
    官以107年度撤緩字第85號撤銷緩起訴處分確定等情，有上
    開處分書、本院被告前案紀錄表可稽，足認自律性欠佳。則
    檢察官於斟酌一切事證後，選擇依毒品危害防制條例第20條
    第3項、第1項規定，向法院聲請觀察、勒戒，亦難認有何聲
    請意旨所指觀察勒戒已無必要、檢察官未充分評估、聲請人
    承受期間延宕之不利益等情。
四、綜上所述，本件依聲請人之主張及提出之證據，綜合卷內事
    證判斷結果，無法產生合理懷疑，不足以動搖原確定裁定之
    認定。聲請人僅憑前詞，提起本件重新審理及停止執行之聲
    請，均無理由，應予駁回。
據上論斷，應依毒品危害防制條例第20條之1第4項前段，裁定如
主文。
中　　華　　民　　國　　110 　年　　11　　月　　25　　日
              　　刑事第六庭    審判長法　官  劉方慈
                                      法　官  許曉微
                                      法　官  朱嘉川
以上正本證明與原本無異。
不得抗告。
                                      書記官  尤朝松
中　　華　　民　　國　　110 　年　　11　　月　　26　　日